【裁判字號】    98,交聲,461
【裁判日期】    981231
【裁判案由】    聲明異議
【裁判全文】
臺灣臺南地方法院交通事件裁定         98年度交聲字第461號
原處分機關  交通部公路總局嘉義區監理所臺南監理站
異  議  人
即受處分人  甲○○
上列受處分人因違反道路交通管理處罰條例案件，對於交通部公
路總局嘉義區監理所臺南監理站民國98年4月16日所為之裁決處
分（處分案號：嘉監南字第裁74-S00000000號）聲明異議，本院
裁定如下：
    主  文
異議駁回。
    理  由
一、原處分意旨略以：異議人甲○○於民國97年7月26日7時10
    分許，駕駛車牌號碼8528-UV號自用小客車駛出大潤發臺南
    店停車場，而於臺南市○○路與該停車場出入口處，起駛前
    不讓行進中之車輛優先通行，適逢第三人張筱均駕駛車牌號
    碼K7U-367號重型機車沿民德路由西往東行駛至該處，因閃
    避不及致兩車擦撞擊，張筱均因而受有右踝骨骨折之傷害，
    經臺南市警察局交通隊（下稱舉發機關）員警到場處理，並
    以「爭道行駛有起駛前，不讓行進中之車輛優先通行」為由
    對異議人製單舉發，嗣原處分機關即交通部公路總局嘉義區
    監理臺南監理站，以其違規事實明確，乃依道路交通管理處
    罰條例（下稱處罰條例）第45條第10款及違反道路交通管理
    事件統一裁罰標準表之規定，裁處異議人罰鍰新臺幣（下同
    ）600元，並加計違規點數4點。
二、異議意旨略以：異議人駕駛車輛行駛至路口處，有確實停等
    他車通過後，方起步進入車道，無奈仍遭酒醉駕車並且超速
    之第三人張筱均，逆向行駛追撞車輛左前方。異議人既已遵
    守法令在路口有停等其他車輛通行，仍遭第三人違規駕車撞
    擊，本件事故實不得歸責於異議人，原處分機關誤判異議人
    有「爭道行駛有起駛前，不讓行進中之車輛優先通行」之違
    規，顯有認事用法之錯誤等語，為此聲明異議，請求撤銷原
    處分。
三、按行車前應注意起駛前應顯示方向燈，注意前後左右有無障
    礙或車輛行人，並應讓行進中之車輛行人優先通行；汽車行
    駛至交岔路口，其行進、轉彎，轉彎車應讓直行車先行；道
    路交通安全規則第89條第1項第6款、第102條第1項第7款分
    別定有明文。另按汽車駕駛人，爭道行駛有起駛前，不讓行
    進中之車輛、行人優先通行者，處新臺幣600元以上1,800元
    以下罰鍰；汽車駕駛人，駕駛汽車違反道路交通安全規則、
    第33條之管制規則，因而肇事致人受傷者，記違規點數3點
    ；汽車駕駛人有第45條之違規行為者，除依原條款處罰鍰外
    ，並予記違規點數1點。道路交通管理處罰條例第45條第10
    款、第61條第3項前段、第63條第1項第1款分別定有明文。
四、經查：
  (一)舉發機關以上揭事由舉發異議人，原處分機關據此裁處異議
    人600元罰鍰，並共計違規點數4點之事實，有原處分機關麻
    監裁罰字第裁74-S00000000號裁決書及舉發機關南市警交字
    第S00000000號舉發通知單等件在卷可考。另本件事故經舉
    發機關以過失傷害案件移送臺灣臺南地方法院檢察署審理後
    ，以98年度調偵字第540號向本院聲請簡易判決處刑，本院
    則以98年度易字第1359號過失傷害案分案審理中，有舉發機
    關南市警交字第S0 0000000號舉發通知單、原處分機關98年
    4月20日南監字第98167號不服裁決書聲明異議案件移送書、
    嘉監南字第裁74-S00000000號裁決書及臺灣臺南地方法院檢
    察署98年度調偵字第540號簡易判決處刑書各1份附卷可稽，
    惟因審判中第三人張筱均具狀撤回告訴，經本院以98年12月
    15日判決公訴不受理，上揭事實經本院調閱上開卷查證屬實
    。按一行為同時觸犯刑事法律及違反行政法上義務規定者，
    依刑事法律處罰之；前項行為如經不起訴處分或為無罪、免
    訴、不受理、不付審理之裁判確定者，得依違反行政法上義
    務規定裁處之，行政罰法第26條第1項、第2項定有明文。既
    此，則原處分機關自得就本件違規裁罰異議人，合先敘明。
  (二)次查，上揭肇事地點處乃大潤發臺南店停車場出入口與民德
    路交岔口處，本件事故當時天候晴朗、日間有自然光線、路
    面乾燥、無缺陷、視距良好，路口處並無障礙物阻礙視線，
    此觀道路交通事故現場圖、道路交通事故調查報告表（一）
    、（二），及道路交通事故現場蒐證照片自明。又依現場圖
    所示，本件機車之刮地痕起點位於大潤發臺南店停車場入口
    右轉進入民德路後3.8公尺，應此可徵本件事故之撞擊地點
    ，應於大潤發臺南店停車場入口右轉進入民德路3.8公尺之
    前，亦即異議人駕駛自用小客車右轉進入民德路即與第三人
    張筱均駕駛之重型機車相撞肇事。另勘驗大潤發臺南店停車
    場監視器，事故當日7時6分10秒時，異議人小客車啟動，因
    迴轉車頭之故，異議人自同時分15秒至21秒，小客車駛出畫
    面，於停車場內行駛以調轉車頭，而後再度出現於畫面；25
    秒時小客車駛至停車場入口，26秒時車尾進入停車場入口，
    27至28秒時駛至停車場口與民德路路沿處，小客車車尾有亮
    燈，應是小客車於路旁停等已伺機駛進路面；29秒處第一部
    機車通過停車場與民德路交岔口處，30秒處自小客車開始右
    轉，此時第三人駕駛之重型機車亦行駛至該交岔口處，31秒
    時疑似兩車相撞，32秒時民德路路面上有不明物體滑移，應
    是第三人機車倒地於路面上滑行，此時未見異議人有停止自
    小客車跡象，其仍沿民德路西向東方向向前直行，36秒時小
    客車駛出畫面，有大潤發臺南店監視器錄影光碟在卷可考。
    據上揭勘驗結果可知，異議人雖於起駛進入民德路前有停等
    其他車輛通行，惟並未確實等待全部車輛通行經過，即爭道
    行駛進入車道，以致與第三人駕駛之重型機車發生擦撞而肇
    事。又第三人張筱均於本件事故中，受有右足踝開放性骨折
    脫位，頭臉四肢多處擦挫傷，有國立成功大學醫學院附設醫
    院診斷證明書可稽，從而異議人駕駛汽車違反道路交通安全
    規則，肇事致人受傷者乙節，亦堪認定。另第三人張筱均或
    有酒醉駕車、超速行駛及未注意車前狀況等違規行為，然第
    三人之違規並不礙異議人違規行為之成立，異議人以第三人
    違規為由企圖卸責，實無所恃。綜上證據所示，本件事故發
    生地點乃大潤發停車場右轉進入民德路路口處，而依停車場
    監視錄影光碟內容所示，異議人確有「爭道行駛有起駛前，
    不讓行進中之車輛優先通行」之違規，又本次違規造成第三
    人張筱均受有前揭傷害，原處分機關依道路交通管理處罰條
    例第45條第10款、第61條第3項前段、第63條第1項第1款，
    處以異議人罰鍰600元，並加計違規點數4點部分，並無違誤
    。
  (三)又本件事故業經臺灣省臺南區車輛行車事故鑑定委員會以98
    年2月18日之臺南區970925案鑑定意見書提供鑑定肇事原因
    意見在卷，該會認定結果乃「甲○○駕駛小客車，起駛轉彎
    為讓行進中車輛先行，為肇事原因。張筱均酒醉駕駛普通重
    型機器腳踏車，未注意車前狀況，同為肇事原因」，異議人
    不服上揭鑑定結果，經送臺灣省車輛行車事故覆議鑑定委員
    會，覆議結果則為「甲○○駕駛自小客車，由停車場起駛右
    轉時，未注意讓行進中之直行車先行，為肇事主因。另肇事
    後逃逸有違規定。張筱均酒精濃度過量駕駛重機車，未注意
    車前狀況，為肇事次因」。核此二鑑定意見均與本院認定結
    果相符節。本案另經臺灣臺南地方法院檢察署檢察官以97年
    度調偵字第540號案審理後，亦認定異議人確有起步前未注
    意左右來車狀況並讓行進中之車輛先行，而以過失傷害之罪
    名起訴異議人，雖異議人於本院98年度易字第1359號案審理
    期間與第三人達成和解並撤回告訴，但臺灣臺南地方法院檢
    察署之認定結果與本院上揭認定相符乙節，亦屬確定。基此
    ，異議人爭道行駛有起駛前，不讓行進中之車輛優先通行，
    致使第三人受有傷害之情，已甚灼然。
  (四)綜上所述，異議人之上開違規行既可認定，則原處分機關據
    此依道路交通管理處罰條例第45條第10款、第61條第3項前
    段、第63條第1項第1款及違反道路交通管理事件統一裁罰基
    準表之相關內容，裁處異議人罰鍰600元，並共記違規點數4
    點之處分，於法即無不當。從而，本件異議並無理由，自應
    予以駁回。
五、據上論斷，應依道路交通案件處理辦法第19條前段，裁定如
    主文。
中    華    民    國    98    年    12    月    31    日
                  交通法庭   法  官  廖建彥
以上正本證明與原本無異。
如不服本裁定應於送達後5日內向本院提出抗告狀（應附繕本）
。
                             書記官  吳揆滿
中    華    民    國    98    年    12    月    31    日

司法院資訊處製作；財團法人民間司法改革基金會備份。
